【裁判字號】    95,訴,2356
【裁判日期】    950918
【裁判案由】    毒品危害防制條例
【裁判全文】
臺灣板橋地方法院刑事判決              95年度訴字第2356號
公  訴  人  臺灣板橋地方法院檢察署檢察官
被      告  乙○○
上列被告因違反毒品危害防制條例案件，經檢察官提起公訴（九
十五年度毒偵字第四三八九號），被告於本院準備程序中就被訴
事實為有罪之陳述，經告知被告簡式審判程序之旨，並聽取當事
人之意見後，合議庭裁定由受命法官獨任進行簡式審判程序，判
決如下：
    主    文
乙○○連續施用第一級毒品，累犯，處有期徒刑壹年。
扣案第一級毒品海洛因驗餘淨重零點零肆公克均沒收銷燬之；扣
案包裝上揭毒品之外包裝壹個沒收之。
    犯罪事實
一、乙○○前於民國八十九年間因施用第二級毒品安非他命案件
    ，經依本院八十九年度毒聲字第四八八八號裁定送觀察、勒
    戒後，認無繼續施用毒品之傾向，於八十九年十月二十日釋
    放出所，並由臺灣板橋地方法院檢察署檢察官以八十九年度
    毒偵字第五二四一號為不起訴處分確定。復於九十一年間因
    施用第一級毒品海洛因及第二級毒品安非他命案件，經依本
    院九十一年度毒聲字第二五六九號裁定送觀察、勒戒後，認
    有繼續施用毒品之傾向，本院乃以九十一年度毒聲字第三八
    四二號裁定令入戒治處所施以強制戒治，嗣因執行強制戒治
    成效及格，無繼續戒治之必要，經本院以九十二年度毒聲字
    第一一五一號裁定停止戒治，所餘期間付保護管束，於九十
    二年六月五日釋放出所，詎其於保護管束期間內再施用第二
    級毒品安非他命而違反保護管束應遵守事項情節重大，本院
    以九十二年度毒聲字第二四四六號裁定撤銷停止戒治，再令
    入戒治處所施以強制戒治，惟嗣因毒品危害防制條例修正而
    於九十三年一月九日釋放出所；並由本院以九十二年度訴字
    第十九號判處應執行有期徒刑九月確定。乙○○前於停止戒
    治付保護管束期間再施用第二級毒品之犯行，亦經本院以九
    十二年度簡字第三七０五號判處有期徒刑五月，如易科罰金
    ，以銀元三百元折算一日確定。乙○○乃入監接續執行前述
    刑罰，於九十四年二月十日縮短刑期執行完畢（於本案構成
    累犯）。
二、乙○○竟猶不思戒絕毒癮，另基於施用第一級毒品海洛因之
    概括犯意，自九十四年六月中旬某日起至九十五年六月二十
    日上午八時許止，在臺北縣三峽鎮○○路口中山公園內等處
    所，連續多次以將第一級毒品海洛因和水稀釋後用針筒注射
    至身體之方式施用第一級毒品海洛因。嗣於九十五年六月二
    十日上午十時許，為警在臺北縣三峽鎮○○路○段四一二號
    前查獲，並扣得其所有預備供施用之第一級毒品海洛因一包
    （驗餘淨重０‧０四公克）。
三、案經臺北縣政府警察局三峽分局報請臺灣板橋地方法院檢察
    署檢察官偵查起訴，乙○○於本院準備程序中就被訴事實為
    有罪之陳述，經告知乙○○簡式審判程序之旨，並聽取當事
    人之意見後，合議庭裁定由受命法官獨任進行簡式審判程序
    。
    理    由
一、經查，被告乙○○對於在前述時間及地點先後多次施用第一
    級毒品海洛因之犯罪事實，迭於警詢、偵查中及本院審理時
    自白不諱（見臺灣板橋地方法院檢察署九十五年度毒偵字第
    四三八九號偵查卷第五頁及第二一頁、本院九十五年九月四
    日簡式審判筆錄），而其於九十五年六月二十日中午十二時
    四分許為警採集尿液送臺灣檢驗科技股份有限公司以ＧＣ／
    ＭＳ氣相層析／質譜儀法確認檢驗結果，呈鴉片類陽性反應
    ，有該公司出具之濫用藥物尿液檢驗報告影本以及臺北縣政
    府警察局三峽分局查獲毒品危害防制條姓名對照表各一件附
    卷可稽（見同上偵查卷第十八頁及第二四頁）；又被告在上
    揭時間及地點為警查扣其所有之白粉一包，經送法務部調查
    局鑑驗結果，則檢出含第一級毒品海洛因成分，有該局九十
    五年七月十一日調科壹字第０六００一二一０五號鑑定通知
    書一份存卷足憑（見同上偵查卷第二五頁），所含毒品成分
    與被告尿液中驗出之毒品反應一致，足認被告自白確與事實
    相符。再者，被告前於八十九年間因施用第二級毒品安非他
    命案件，經依本院八十九年度毒聲字第四八八八號裁定送觀
    察、勒戒後，認無繼續施用毒品之傾向，於八十九年十月二
    十日釋放出所等事實，併有臺灣板橋地方法院檢察署檢察官
    八十九年度毒偵字第五二四一號不起訴處分書、本院九十二
    年度訴字第十九號刑事判決各一件（見同上偵查卷第二六頁
    及第二九頁至第三十頁）以及臺灣高等法院被告前案紀錄表
    各一份在卷足憑。是被告於觀察、勒戒執行完畢釋放出所後
    ，五年內再犯本案施用第一級毒品犯行堪以認定，應予依法
    論罪科刑。
二、查被告行為後，刑法部分條文業於九十四年二月二日經總統
    以華總一義字第０九四０００一四九０一號令修正公布，並
    自九十五年七月一日起生效施行（下稱現行刑法）；復參酌
    最高法院九十五年五月二十三日第八次刑事庭會議決議意旨
    ，現行刑法第二條第一項之規定，係規範行為後法律變更所
    生新舊法律比較適用之準據法，於現行刑法施行後，應適用
    現行刑法第二條第一項之規定，為「從舊從輕」之比較。又
    比較時應就罪刑有關之共犯、未遂犯、想像競合犯、牽連犯
    、連續犯、結合犯，以及累犯加重、自首減輕暨其他法定加
    減原因（如身分加減）與加減例等一切情形，綜其全部罪刑
    之結果而為比較。惟刑法第十一條乃屬刑法總則適用於其他
    刑事特別法之準據法規定，雖亦經修正，然因無關犯罪行為
    可罰性要件之變更，應逕適用裁判時之現行刑法第十一條規
    定，先予辨明。次查，(一)被告行為時之刑法第五十六條規定
    ：「連續數行為而犯同一之罪名者，以一罪論。但得加重其
    刑至二分之一。」惟現行刑法已刪除前開關於連續犯之規定
    ，此刪除雖非犯罪構成要件之變更，但顯已影響行為人刑罰
    之法律效果，自屬法律有變更，而現行刑法既無連續犯得論
    以裁判上一罪之情形，則被告所犯之數罪，應按其具體情形
    而可能論以數罪併罰，是比較修正前、後刑法之規定，以適
    用被告行為時之刑法論以連續犯之規定，較有利於被告。(二)
    又被告前於九十一年間因施用毒品案件，經本院以九十二年
    度訴字第十九號判處應執行有期徒刑九月確定；復於九十二
    年間因施用毒品案件，經本院以九十二年度簡字第三七０五
    號判處有期徒刑五月，如易科罰金，以銀元三百元折算一日
    確定，乃入監接續執行前述刑罰，於九十四年二月十日縮短
    刑期執行完畢，有臺灣高等法院被告前案紀錄表一件在卷足
    憑，其於五年內再故意犯本案有期徒刑以上之罪，無論依修
    正前、後刑法第四十七條規定，均應構成累犯，並加重本刑
    至二分之一，是對被告而言，二者適用結果並無不同。(三)再
    者，現行刑法第三十八條關於沒收從刑之規定，僅在該條第
    一項第三款增設「因犯罪所生之物」亦得沒收之規定，並為
    使適用更期明確，以符合現行實務之見解，將該條第二項、
    第三項所使用之「犯人」一詞，修正為「犯罪行為人」。則
    關於被告所有且供犯罪所用之物，無論依修正前、後刑法第
    三十八條第一項第二款規定，均得宣告沒收，是對被告而言
    ，二者適用結果亦無不同。(四)綜上，經整體比較全部罪刑之
    結果，以九十五年七月一日生效施行前之刑法規定，較有利
    於被告，是依現行刑法第二條第一項前段規定，自應適用被
    告行為時之法律即修正前之刑法規定。
三、核被告所為，係犯毒品危害防制條例第十條第一項之施用第
    一級毒品罪。其施用第一級毒品海洛因前、後非法持有第一
    級毒品海洛因之低度行為，應為其施用該毒品之高度行為所
    吸收，均不另論罪。被告先後多次施用第一級毒品海洛因之
    行為，時間緊接，方法相同，所犯係犯罪構成要件相同之罪
    名，顯係基於概括犯意而為，為連續犯，應依修正前刑法第
    五十六條規定論以一罪並加重其刑。又被告前於九十一年間
    因施用毒品案件，經本院以九十二年度訴字第十九號判處應
    執行有期徒刑九月確定；復於九十二年間因施用毒品案件，
    經本院以九十二年度簡字第三七０五號判處有期徒刑五月，
    如易科罰金，以銀元三百元折算一日確定，乃入監接續執行
    前述刑罰，於九十四年二月十日縮短刑期執行完畢，業如前
    述，其於五年內再犯本案有期徒刑以上之罪，為累犯，應依
    修正前刑法第四十七條規定加重其刑，並遞加之。爰審酌被
    告前已因施用毒品，經獲得不起訴處分之寬典，復入監執行
    徒刑完畢，仍不能戒除毒癮，再次漠視法令禁制而犯本罪，
    顯見其自制能力甚低，惟其施用毒品所生危害，實以自戕身
    心健康為主，對於他人生命、身體、財產等法益，尚無明顯
    而重大之實害，兼衡其施用毒品之次數以及犯罪後坦承犯行
    之良好態度等一切情狀，量處如主文所示之刑，以資懲儆。
四、扣案第一級毒品海洛因一包內之海洛因（驗餘淨重０‧０四
    公克），為查獲之第一級毒品，不問屬於犯人與否，應依毒
    品危害防制條例第十八條第一項前段規定沒收銷燬之。而扣
    案包裝上揭毒品之外包裝袋一個，係用以包裹毒品，具防止
    裸露、逸出及潮濕之功用，便於攜帶施用，係預備供被告施
    用第一級毒品所用之物，且經被告自承確屬其所有（見同上
    簡式審判筆錄），應依修正前刑法第三十八條第一項第二款
    規定併予宣告沒收之。
五、至臺灣板橋地方法院檢察署九十五年度毒偵字第五五二七號
    併辦意旨略以：被告基於施用第一級毒品海洛因之犯意，於
    九十五年八月三日，在臺北縣三峽鎮○○街五十三之一號自
    宅內，施用第一級毒品海洛因一次，因認被告涉犯毒品危害
    防制條例第十條第一項之施用第一級毒品罪嫌，且與本案犯
    罪事實具有裁判上一罪關係而移送併案審理等語。按連續犯
    之行為業經就一部分起訴者，依審判不可分之原則，應就全
    部予以審理，最高法院固著有四十五年臺非字第六一號判例
    意旨敘明。惟按連續犯必須基於一個概括之犯意，連續數行
    為而犯同一罪名時，始能成立，所謂基於一個概括之犯意，
    即指該項犯罪行為，客觀上雖有次數可分，而在犯人主觀上
    ，不外出於一個犯意之連續進行，如果每次犯罪係由各別起
    意，則無論所犯罪名是否相同，均應併合論罪，無適用該條
    之餘地，最高法院二十二年上字第三二三三號判例意旨參照
    。經查，併辦意旨所指被告施用第一級毒品海洛因之犯罪時
    間係在九十五年八月三日，除已無從依新修正之刑法規定論
    以連續犯外，且與被告所犯本案連續施用第一級毒品海洛因
    之犯罪行為終了時間即九十五年六月二十日，亦相隔一月有
    餘，實難逕認二者係被告出於包括犯意反覆而為，犯意應屬
    各別，從而，前述併辦部分既與本案論罪科刑之犯罪事實無
    何實質上或裁判上一罪關係，即非本案起訴效力所及，本院
    無從併予審究，應退由檢察官另依法處理，併予敘明。
據上論斷，應依刑事訴訟法第二百七十三條之一第一項、第二百
九十九條第一項前段，毒品危害防制條例第十條第一項、第十八
條第一項前段，現行刑法第十一條前段、第二條第一項前段，修
正前刑法第五十六條、第四十七條、第三十八條第一項第二款，
判決如主文。
本案經檢察官甲○○到庭執行職務。
中    華    民    國    95    年    9     月    18    日
                  刑事第七庭  法  官  王  瑜  玲
上列正本證明與原本無異。
如不服本判決，應於判決送達後10日內向本院提出上訴狀（應附
繕本），上訴於臺灣高等法院。
中    華    民    國    95    年    9     月    20    日
                              書記官  黃  頌  棻
附錄本案論罪科刑法條全文：
毒品危害防制條例第十條
施用第一級毒品者，處六月以上五年以下有期徒刑。
施用第二級毒品者，處三年以下有期徒刑。


司法院資訊處製作；財團法人民間司法改革基金會備份。
